【裁判字號】    90,易緝,581
【裁判日期】    901231
【裁判案由】    詐欺
【裁判全文】
臺灣臺中地方法院刑事判決                         九十年度易緝字第五八一號
    公  訴  人  台中地方法院檢察署檢察官
    被      告  乙○○
右列被告等因詐欺案件，經檢察官提起公訴（八十二年偵字第一一０二七號），本院
判決如左：
    主  文
乙○○意圖為自己不法之所有，以詐術使人將本人之物交付，處拘役肆拾日，如易科
罰金，以參佰元折算壹日。緩刑貳年。
    事  實
一、乙○○基於概括之犯意，意圖為自己不法之所有，甫於民國（下同）八十二年五
    月七日至台中市○○路○段三五九號九泰食品股份有限公司（以下簡稱九泰公司
    ）上班，即於同年月十一日，在上址向該公司負責人丙○○詐稱因經濟狀況欠佳
    要借錢購買機車代步及充作生活費之用，使丙○○陷於錯而借予乙○○新台幣（
    下同）二萬元，得款後，翌日即未至九泰公司上班而逃逸無蹤。
二、案經丙○○訴由台中市警察局第四分局報請台灣台中地方法院檢察署檢察官偵查
    起訴。
    理  由
一、訊據被告丙○○矢口否認有何詐欺犯行，辯稱：他雖有向告訴人丙○○借二萬元
    ，因沒有錢可以還告訴人所以一直未還，後來他要還告訴人錢的時侯，告訴人前
    開公司已倒閉，找不到告訴人。當時因上班環境不理想，且他太太生病須人照顧
    ，所以才沒有繼續在告訴人公司上班，後來他有打一通電話給告訴人找不到告訴
    人，就沒有再跟告訴人聯絡，一直到八十九年底、九十年初左右，他去找告訴人
    ，可是店已關門了。他並非蓄意詐欺云云。惟查：被告甫於八十二年五月七日至
    九泰公司上班，即於同年月十一日，在上址向告訴人詐稱因經濟狀況欠佳要借錢
    購買機車代步及充作生活費之用，使告訴人陷於錯而借予被告二萬元，得款後，
    翌日即未至九泰公司上班等情，業據告訴人於警訊及偵查中指訴在卷。再被告於
    借款時並無能力清償，借款後即未至九泰公司上班等情，亦據被告供明在卷。雖
    被告辯稱他有打一通電話給告訴人找不到告訴人，就沒有再跟告訴人聯絡，一直
    到八十九年底、九十年初左右，他去找告訴人，可是店已關門了云云。惟被告甫
    上班不久即向告訴人借款，且借款時既無能力清償，復於借款後翌日即避不上班
    ，且事過七年多才主動聯繫告訴人。足見被告於借款時應可預期其無法清償，並
    於借得前開二萬元後翌日即為規避告訴人追償而逃逸，被告借款時應有詐欺之故
    意。雖被告於數年後因經濟狀況改善，有意清償前開欠款，惟仍無解於前開罪責
    之成立。從而，被告前開所辯，尚不足採。本件事證明確，被告詐欺犯行堪予認
    定。
二、核被告所為，係犯刑法第三百三十九條第一項之詐欺取財罪。爰審酌被告之品行
    、與告訴人為勞僱關係、因經濟窘困，一時失慮致犯本罪、所詐得之金額非多、
    犯罪之手段，及被告事後因經濟狀況改善，於本院開庭時二度攜現金到庭有意清
    償前開欠款，惟因無法尋獲告訴人而作罷等一切情狀，量處如主文所示之刑，並
    諭知易科罰金之折算標準，以示懲儆。末查，被告未曾受有期徒刑以上刑之宣告
    ，有台灣台中地方法院檢察署刑案資料查註紀錄表及台灣高等法院被告全國前案
    紀錄表各一紙在卷可按，本院認其經此科刑教訓後，當益知警惕，信無再犯之虞
    ，因認其所受宣告之刑，以暫不執行為適當，爰併予宣告緩刑二年，以勵來茲，
    而啟自新。
三、另被告行為後刑法第四十一條業於九十年一月十日修正公布，同年月十二日生效
    ，犯最重本刑為五年以下有期徒刑以下刑之罪而受六個月以下有期徒刑或拘役之
    宣告，因身體、教育、職業、家庭之關係或其他正當理由，執行顯有困難者，得
    易科罰金。比較新舊法適用之結果，以新法有利被告，爰併依刑法第二條第一項
    前段規定，適用有利被告之修正後刑法第四十一條之規定，附此敘明。
四、公訴意旨另以被告乙○○再於八十二年六月十一日十七時，至台中市○○區○路
    七號，以相同理由向甲○○借錢，為甲○○識破並通知丙○○到場指認，被告始
    未得逞，而詐欺未遂。惟查証人甲○○於偵查中供稱被告係於八十二年六月十一
    日下午五時許打電話來說要借錢，第二天又來找他說要借五千元，他覺得怪怪的
    就打電話向告訴人公司查詢；於本院則証稱當時被告只是單純向他借款，如果他
    知道被告經濟狀況困難，當初就會借給被告。是依証人甲○○前開供述，被告只
    是單純向渠借款，並無証據足資佐証被告有蓄意詐欺之行為，況証人甲○○亦未
    因而陷於錯誤。再亦尚不得以被告前開告訴人借二萬元後即行逃逸一節，逕行臆
    測被告此向証人甲○○借款亦屬詐欺。此外，復查無其他積極證據足資認定被告
    有何公訴人所指犯行，本件不能證明被告犯罪，惟公訴人認此部分與前開有罪部
    分有連續犯之裁判上一罪關係，爰不另為無罪之諭知。併此敘明。
五、據上論斷，應依刑事訴訟法第二百九十九條第一項前段，刑法第三百三十九條第
    一項、第二條第一項前段、修正後第四十一條第一項前段、第七十四條第一款，
    罰金罰鍰提高標準條例第一條前段、第二項，判決如主文。
本案經檢察官沈淑宜到庭執行職務
中      華      民      國      九十    年     十二     月    三十一    日
                                台灣台中地方法院刑事第一庭
                                    法  官    鄭  文  祺
如不服本判決，應於送達後十日內向本院提出上訴狀 （須附繕本） ，上訴於台灣高等
法院台中分院。
論罪法條：
刑法第三百三十九條第一項
右正本證明與原本無異。
如不服本判決，應於判決送達後十日內向本院提出上訴狀，上訴於臺灣高等法院臺中
分院( 須附繕本 )。
                                          書記官
中    華    民    國      九十一      年       一      月     三    日


司法院資訊處製作；財團法人民間司法改革基金會備份。
